ACORDAO-COMPLETO-2469879

ACÓRDÃO 1013/2022 ATA 4/2022 - PRIMEIRA CÂMARA

VISTOS, relatados e discutidos estes autos de processo de aposentadoria de ex-servidora do Tribunal Regional Eleitoral do Pará,
ACORDAM os Ministros do Tribunal de Contas da União, reunidos em sessão da Primeira Câmara, diante das razões expostas pelo relator e com fundamento na Constituição Federal, art. 71, III e IX, e na Lei 8.443/1992, art. 1º, V, e 39, II, em:
9.1. considerar ilegal a concessão de aposentadoria à sra. Alcione Andrade Tocantins e negar registro ao respectivo ato;
9.2. dispensar a devolução das quantias indevidamente recebidas, em boa-fé, nos termos do enunciado 106 da Súmula de Jurisprudência deste Tribunal;
9.3. determinar ao Tribunal Regional Eleitoral do Pará que adote as seguintes providências, sob pena de responsabilidade solidária da autoridade omissa:
9.3.1. dê ciência à sra. Alcione Andrade Tocantins do inteiro teor desta deliberação no prazo de quinze dias e faça juntar o comprovante de notificação a estes autos nos quinze dias subsequentes;
9.3.2. suspenda os pagamentos realizados com base no ato ora impugnado no prazo de quinze dias, a contar da notificação recebida pelo órgão;
9.3.3. transforme o valor do "quinto" pago de forma irregular em parcela compensatória, a ser absorvida por quaisquer reajustes futuros, consoante decidido pelo Supremo Tribunal Federal no RE 638.115/CE, salvo se demonstrado que tal pagamento decorre de decisão judicial transitada em julgado.

Pessoal. Aposentadoria. "Quintos" incorporados após 8/4/1998.

Primeira Câmara

Tribunal Regional Eleitoral do Pará.

3. Interessados/Responsáveis:
3.1. Interessado: Alcione Andrade Tocantins (XXX.282.272-XX).

13.1. Ministros presentes: Walton Alencar Rodrigues (Presidente), Vital do Rêgo e Jorge Oliveira.
13.2. Ministro-Substituto convocado: Augusto Sherman Cavalcanti (Relator).

AUGUSTO SHERMAN

Trata-se de aposentadoria da servidora Alcione Andrade Tocantins do Tribunal Regional Eleitoral do Pará, no cargo de Analista Judiciário, com vigência em 30/10/2019 e fundamento no art. 3º da Emenda Constituição 47/2005. 
2. A Secretaria de Fiscalização de Integridade de Atos e Pagamentos de Pessoal e de Benefícios Sociais (Sefip) , manifestou-se pela ilegalidade e negativa de registro da concessão ante a verificação de que houve incorporação de função ("quintos") após 8/4/1998.
3. Por conseguinte, formulou a seguinte proposta de encaminhamento:
"12.1. Considerar ILEGAL e recusar registro  do ato de Aposentadoria de ALCIONE ANDRADE TOCANTINS do quadro de pessoal do órgão/entidade Tribunal Regional Eleitoral do Pará, com base nos arts. 71, inciso III, da Constituição Federal, 1º, inciso V, e 39, inciso II, da Lei 8.443/1992 e 260, § 1º, do Regimento Interno.
12.2. Com fulcro no art. 262, caput, do Regimento Interno deste Tribunal, determinar ao órgão/entidade Tribunal Regional Eleitoral do Pará que: 
12.2.1. dê ciência, no prazo de quinze dias, contados da notificação, do inteiro teor desta deliberação ao interessado, alertando-o de que o efeito suspensivo proveniente da interposição de eventuais recursos junto ao TCU não o exime da devolução dos valores percebidos indevidamente, caso o recurso não seja provido.
12.2.2. promova, no prazo de 30 (trinta) dias, o destaque da (s) parcela (s) de quintos incorporada (s) com amparo em funções comissionadas exercidas entre 8/4/1998 a 4/9/2001 e transforme-a (s) em "Parcela Compensatória" a ser absorvida por quaisquer reajustes futuros, consoante decidido pelo STF no RE 638.115/CE.
12.2.3. no prazo de trinta dias, contados da ciência da decisão, envie a este Tribunal documentos comprobatórios de que o interessado cujo ato foi impugnado está ciente do julgamento deste Tribunal."
4. O Ministério Público junto ao Tribunal de Contas da União (MPTCU) pôs-se de acordo.
É o relatório.

não há.

Procuradora-Geral Cristina Machado da Costa e Silva.

PESSOAL. APOSENTADORIA. INCORPORAÇÃO DE "QUINTOS" APÓS 8/4/1998. ENTENDIMENTO DO STF NO RE 638.115/CE. ILEGALIDADE E NEGATIVA DE REGISTRO. DISPENSA DE DEVOLUÇÃO DOS VALORES INDEVIDAMENTE RECEBIDOS EM BOA-FÉ. DETERMINAÇÕES.

APOSENTADORIA (APOS)

Secretaria de Fiscalização de Integridade de Atos e Pagamentos de Pessoal e de Benefícios Sociais (Sefip).

Atuo nestes autos com fundamento no art. 27-A da Resolução-TCU 175/2005, tendo em vista ter sido designado, por meio da Portaria-TCU 9-SEAE, de 22/2/2022, substituto do eminente Ministro Benjamin Zymler.
2.	Cuidam os autos de aposentadoria de ex-servidora do Tribunal Regional Eleitoral do Pará (TRE/PA) .
3. Os pareceres que me antecederam foram pela negativa de registro, ante a evidência de que a interessada logrou incorporar a remuneração da função anteriormente ocupada ("quintos") com base em tempo exercido posteriormente a 8/4/1998.
4. De fato, caso fosse computado o tempo até apenas 8/4/1998 (inclusive) , a interessada teria incorporado apenas 3/5 de FC 5 e não 4/5, como consta dos autos. 
5. A incorporação procedida pelo órgão de origem considerou o período de 9/4/1998 a 22/5/1998, sendo certo que, de acordo com as informações constantes do formulário e-Pessoal 140495/2019, a interessada ocupou a função por mais outros nove dias, até 31/5/1988.
6. Assim sendo, assiste razão aos pareceres quanto à ilegalidade do procedimento, sendo necessário promover a absorção dos valores pagos indevidamente na forma da modulação adotada pelo Supremo Tribunal Federal no RE 638.115/CE, salvo se for demonstrado que a sra. Alcione Andrade Tocantins é beneficiária de decisão judicial transitada em julgado.
7. No tocante aos valores indevidamente recebidos, proponho a aplicação do enunciado 106 da Súmula de Jurisprudência deste Tribunal.
Diante do exposto, VOTO por que o Tribunal adote a deliberação que ora submeto à apreciação deste colegiado.
TCU, Sala das Sessões, em 22 de fevereiro de 2022.
AUGUSTO SHERMAN CAVALCANTI
Relator